臺灣新竹地方法院刑事判決
109年度易字第789號
公  訴  人  臺灣新竹地方檢察署檢察官
被      告  賴保宏


上列被告因業務侵占案件，經檢察官提起公訴（109年度偵字第1
0555號），嗣被告於準備程序中就被訴事實為有罪之陳述，經本
院告知簡式審判程序之旨，並聽取被告與公訴人之意見後，本院
合議庭裁定由受命法官獨任進行簡式審判程序，判決如下：
    主  文
賴保宏犯業務侵占罪，共貳罪，各處有期徒刑陸月，如易科罰金
，均以新臺幣壹仟元折算壹日。應執行有期徒刑捌月，如易科罰
金，以新臺幣壹仟元折算壹日。緩刑貳年。
    事  實
一、賴保宏前為址設新北市○○區○○路0段0號2樓之「裕富數位股
    份有限公司」（下稱裕富公司）之機車課行銷專員，負責辦
    理裕富公司合作車商之客戶貸款業務，為從事業務之人。賴
    保宏基於意圖為自己不法所有之業務侵占犯意，分別為下列
    行為：
(一)裕富公司合作車商旺良機車行之客戶邱俊智改裝機車後，委
    託旺良機車行向裕富公司辦理汽車貸款，嗣邱俊智於民國10
    8年6月間某日，在苗栗縣○○鄉○○村0鄰000號旺良機車行，交
    付新臺幣（下同）4萬5,000元予旺良機車行負責人李元良以
    結清貸款，李元良旋將上揭款項交付予賴保宏，詎賴保宏竟
    拒不將前揭款項交回裕富公司，以此方式將前揭款項侵占入
    己。
(二)金祥車業之客戶潘儀君購買機車後，委託金祥車業向裕富公
    司辦理汽車貸款，因金祥車業與裕富公司並無合作關係之機
    會，賴保宏即以新輪車業之名義替潘儀君向裕富公司申辦貸
    款，迨裕富公司核貸後匯款8萬5,994元予新輪車業，賴保宏
    即於108年6間某日，在新竹市○區○○路0段000號之新輪車業
    ，向新輪車業負責人王世明收取8萬5,994元後，拒不將前揭
    款項交予金祥車業，以此方式將前揭款項侵占入己。
二、案經裕富公司訴由臺灣新竹地方檢察署檢察官偵查起訴。　
    理  由
一、認定犯罪事實所憑之證據及理由： 
　　上揭犯罪事實，業據被告賴保宏分別於檢察事務官詢問中、
    本院準備程序及簡式審判程序中均坦認不諱（見108年度他
    字第3050號卷【下稱他卷】第36至37頁，本院卷第33至34頁
    、第81至85頁、第95至100頁），核與證人即告訴代理人郭
    國榮、溫捷翔、證人李元良、王世民分別於檢察事務官詢問
    中之證述大致相符（見他卷第10頁、第32至33頁、第40至41
    頁、第49頁），並有領款收據1張、新輪車業負責人王世民
    提供之收據1紙、裕富數位資融股份有限公司薪資貸款檢核
    表1份、裕隆集團裕富數位資融股份有限公司00000000號、0
    0000000號購物分期付款申請暨約定書各1份、台北信維郵局
    存證號碼018751號存證信函1份、華南商業銀行取款憑條1紙
    、簽呈申請單1紙、本票1紙等件附卷可佐（見他卷第12頁、
    第22至23頁、第25至26頁、第44至46頁、第50至51頁）），
    足認被告任意性之自白均與事實相符，堪以採信。從而，本
    案事證明確，被告犯行均堪認定，均應依法論科。
二、論罪科刑：
（一）被告行為後，刑法第336條第2項於108年12月25日修正公
      布，而於同年月27日生效施行，修正前刑法第336條第2項
      原規定：「對於業務上所持有之物，犯前條第1項之罪者
      ，處6月以上5年以下有期徒刑，得併科三千元以下罰金。
      」，修正後則規定：「對於業務上所持有之物，犯前條第
      1項之罪者，處6月以上5年以下有期徒刑，得併科9萬元以
      下罰金。」，本次修正目的顯係將原本尚須適用刑法施行
      法第1條之1第2項規定計算得出之罰金數額，直接規定為
      法定罰金刑度，以減少法律適用之複雜度，增加法律明確
      性，並無改變構成要件之內容，亦未變更處罰之輕重，自
      不生新舊法比較之問題，而應依一般法律適用原則，逕予
      適用裁判時法即修正後之刑法第336條第2項規定論處，先
      予敘明。
（二）核被告所為，均係犯刑法第336條第2項之業務侵占罪。其
      先後2次將業務上所持之款項據為己有之行為，犯意各別
      、時間不同，應予分論併罰。
（三）爰以行為人之責任為基礎，審酌被告利用職務之便，侵占
      業務上所持有之款項，造成告訴人之財產損失，所為實不
      足取；惟念其犯罪手法尚稱平和，且業已坦承所有犯行，
      且已於審理中與告訴人達成和解，並全數履行完成之犯後
      態度，告訴人亦表示願意給予被告機會（見本院卷第55至
      56頁、第59至61頁、第83頁），兼衡被告自述高中畢業之
      教育程度及目前從事殯葬業，月收入約2萬元，未婚沒有
      子女，與舅舅同住、經濟狀況夠用，積欠銀行信用卡債之
      生活狀況等一切情狀，分別量處如主文所示之刑，並定其
      應執行刑暨均諭知易科罰金之折算標準。
（四）末查，被告未曾因故意犯罪受有期徒刑以上刑之宣告，有
      其臺灣高等法院被告前案紀錄表1份在卷可查（見本院易
      字卷第13頁），其因一時失慮致為本件犯行，惟犯罪後已
      坦承犯行，態度良好，深具悔意，信其經此偵審程序及科
      處刑罰之教訓後，應能知所警惕，應無再犯之虞，參以被
      告已賠償告訴人，告訴人亦表示願意原諒被告，給予被告
      緩刑機會等語，本院認前開對其所宣告之刑以暫不執行為
      適當，爰依刑法第74條第1項第1款之規定，宣告緩刑2年
      ，以啟自新。
（五）按犯罪所得已實際合法發還被害人者，不予宣告沒收或追
      徵，刑法第38條之1第5項定有明文。經查，被告所侵占之
      上開2筆款項，業於審理中與告訴人公司達成和解，並全
      數履行完成，有本院和解筆錄及公務電話紀錄表1份在卷
      可參（見本院卷第59至61頁），爰不予宣告沒收。
據上論斷，應依刑事訴訟法第273條之1第1項、第299條第1 項前
段，判決如主文。
本案經檢察官廖啟村提起公訴，檢察官高如應、黃瑞盛到庭執行
職務。
中    華    民    國   110   年    4     月     8     日
                  刑事第六庭     法  官       王榮賓
以上正本證明與原本無異。
如不服本判決應於收受送達後20日內向本院提出上訴書狀，並應
敘述具體理由；其未敘述上訴理由者，應於上訴期間屆滿後20日
內向本院補提理由書（均須按他造當事人之人數附繕本）「切勿
逕送上級法院」。告訴人或被害人如對於本判決不服者，應具備
理由請求檢察官上訴，其上訴期間之計算係以檢察官收受判決正
本之日期為準。
中　　華　　民　　國　　110 　年　　4 　　月　　12　　日
                                  書記官      蘇鈺婷　
附錄論罪科刑法條：
中華民國刑法第336條第2項
對於業務上所持有之物，犯前條第 1 項之罪者，處 6 月以上 5
年以下有期徒刑，得併科 9 萬元以下罰金。